【裁判字號】    91,訴,3019
【裁判日期】    920429
【裁判案由】    強盜
【裁判全文】
臺灣臺中地方法院刑事判決                        九十一年度訴字第三一九號
    公  訴  人  臺灣臺中地方法院檢察署檢察官
    被      告  乙○○
    指定辯護人  本院公設辯護人甲○○
右列被告因強盜案件，經檢察官提起公訴（九十一年度偵字第二三０八四號），本院
判決如左：
    主  文
乙○○意圖為自己不法之所有，攜帶兇器，以強暴至使不能抗拒，而取他人之物，處
有期徒刑捌年。扣案之小武士刀壹把沒收。
    事  實
一、乙○○因積欠友人債務，乃意圖為自己不法之所有，於民國（下同）九十一年十
    一月二十八日上午五時十分許，攜帶其所有客觀上可供作兇器使用之小武士刀乙
    把（經鑑驗結果認非屬「槍砲彈藥刀械管制條例」管制之刀械），將之藏置於所
    穿著之外套內，並前往位於臺中縣大肚鄉○○路○段二一三號「全家便利商店」
    ；乙○○於同日上午五時十八分許，第一次進入該店內，向店員丁○○佯稱欲購
    買「七星牌」香煙二包後，旋即環顧店內查看有無其他人在場，並作勢欲自身上
    衣著之口袋拿取金錢而四處翻找，再佯稱「錢怎麼不見了？」，即藉故走出店外
    ，店員丁○○見乙○○走出店外，乃離開櫃檯前往熟食販賣區整理；乙○○確定
    該店僅有店員一人在場後，旋於同日上午五時二十分許，再度走入該店內，站在
    櫃檯前等待店員返回櫃檯，店員丁○○見乙○○再入店內，隨即跑回櫃檯再拿出
    「七星牌」香煙二包，欲為乙○○結帳，而乙○○仍逕自站在櫃檯前佯裝翻找身
    上之金錢，旋自其所穿著之外套內取出上開預藏之小武士刀，並在丁○○面前揮
    舞，再向丁○○恫嚇稱：「把錢交出來」後，即彎身側向櫃檯上之收銀機，並伸
    手欲強行打開該收銀機取出其內之現金，丁○○見狀即上前與乙○○拉扯，試圖
    制止乙○○，乙○○見丁○○反抗，乃基於傷害之犯意，持該小武士刀往丁○○
    身上揮砍，致丁○○受有右手掌及左中指、左手肘開放性傷口出血之傷害（傷害
    部分未據告訴），而不能抗拒後，乙○○即匆忙取走擺放於櫃檯旁之「紅塔杉牌
    」香煙乙包及打火機乙個，得手後迅速逃逸；又於逃逸途中，將作案所用之小武
    士刀藏置於臺中縣大肚鄉○○路○段二○五號房屋後方之巷內，再返回住處向不
    知情之其母丙○○索取新台幣一千元後，前往不知情之陳忠義位於臺中縣沙鹿鎮
    ○○○路二五六號住處藏匿。嗣於九十一年十一月二十八日下午一時十分許，經
    警循線於陳忠義上開住處查獲乙○○，並經乙○○主動交出強盜所得贓物「紅塔
    杉牌」香煙乙包及打火機乙個後，帶同警方於同日下午一時三十分許，至上開藏
    置小武士刀處，起出犯罪所用之小武士刀乙把。
二、案經臺中縣警察局烏日分局報告臺灣臺中地方法院檢察署檢察官偵查起訴。
    理  由
一、訊據被告乙○○固坦承有於右揭時、地持刀殺傷被害人丁○○，並取走「全家便
    利商店」內之「紅塔杉牌」香煙乙包及打火機乙個，惟矢口否認有強盜犯行，辯
    稱：伊係在警察局看到便利商店之監視錄影帶後，才知道自己有去搶該便利商店
    ，伊當晚因睡不著有服用類似ＦＭ２之藥丸數顆後，因頭昏意識不清，又接到友
    人催債，才在無意識情況下犯案云云。然查，右揭事實業經被告乙○○於警詢及
    偵查中坦承不諱，核與被害人丁○○指述之被害情節相符，並有贓物認領保管收
    據及被害人丁○○之診斷證明書各乙紙在卷可稽，復有被告持以犯案所用之小武
    士刀乙把扣案足資佐證。再被告稱伊當日所服用之藥丸係同於其母丙○○於九十
    二年二月十一日本院審理時所庭提之藥丸，而該藥丸經送行政院衛生署管制藥品
    管理局鑑驗結果，檢出Diazepam及Diphenylhydramine成分，而Diazepam屬
    Benzodiazepines類安眠鎮靜藥，為第四級管制藥品，其副作用有嗜眠、肌肉無
    力及運動失調，也會有眩暈、頭痛、精神混亂及抑鬱產生。若超量使用會有中樞
    神經抑制、昏迷及精神異常發生。Diphenylhydramine為anticholinergic之抗組
    織胺類，作用快速，用來治療暈船、嘔吐、眩暈及失眠，也用來治療帕金森疾病
    ，其副作用為口乾、心快增加、思睡、精神恍忽、失眠，與鎮靜劑併用會增加此
    藥思睡的副作用，有該局九十二年三月二十八日管檢字第０九二０００一六０一
    號函在卷可憑；是依上開鑑驗報告結果以觀，被告倘於案發前確有服用送驗之藥
    丸，依該藥丸綜合上開二種藥物成分，理應會有思睡之副作用，應無可能再行外
    出持刀犯案；又被害人丁○○於九十二年一月十七日本院審理時雖陳稱被告精神
    狀況感覺蠻差的，好像很恍惚、很暴躁的樣子等語，惟參以被告於案發當時，尚
    能對被害人表示其欲購買「七星牌」香煙二包，並於第二次進入店內後始對被害
    人為強取財物及傷害之行為，足見其當時對外界事務之知覺、理會或判斷，並無
    任何欠缺或較常人平均程度為減退之情形，則被告辯稱其於案發當時，精神已陷
    於耗弱或心神喪失狀態云云，自非可採。況被告為警逮捕後至警局製作第一次調
    查筆錄時（即九十一年十一月二十八日下午三時四十分許），被告雖辯稱伊不記
    得在警訊中所為之訊問內容云云，惟負責訊問被告及製作筆錄之員警何永福到庭
    證稱：製作筆錄時，被告之精神狀況正常，並未告知有服用藥物或身體有任何不
    適之情形，僅有告知強盜之原因係因缺錢，故未對被告為採尿等語，且本院當庭
    勘驗警訊錄音帶，被告對於警察之訊問對答如流，且錄音內容均與筆錄內容相符
    ，被告係按照筆錄內容逐字讀誦，無長時間間斷之情形，且被告讀誦之聲音與正
    常人並無不同等情，有勘驗筆錄在卷可按，被告亦承認該錄音帶內之聲音確為其
    本人無誤，是被告前揭辯詞即無足採，而其是否確有服用導致其行為失序，致其
    精神耗弱或心神喪失之藥物，誠屬可疑。再縱被告確有服用上開送驗之藥丸，然
    其為強盜及傷害犯行時，並無心神喪失或精神耗弱情事，已如前述，是本件事證
    明確，被告犯行洵堪認定。
二、查被告持小武士刀犯案，而該小武士刀之刀刃長二九．五公分、刀柄長十二．三
    公分、刀刃厚０．三八八公分、單面開鋒，有臺中縣警察局九十一年十二月十三
    日中縣警保民字第０九一０七五二六一００號函在卷足稽，其刀鋒銳利，有照片
    一幀附卷可參，客觀上自足以對他人生命、身體之安全構成威脅，並具危險性，
    該當刑法第三百二十一條第一項第三款所稱凶器。另按強盜罪非以傷害人之身體
    為當然手段，若行為人具有傷害之故意，且發生傷害之結果，自應另成立傷害罪
    名（最高法院二十年度上字第一七七六號判例參照）；惟本件被害人丁○○對被
    告傷害犯行並未提出告訴，故檢察官就傷害部分未引起訴法條，此部分未經起訴
    ，本院自不得併予審酌。是核被告所為，係犯刑法第三百三十條第一項之攜帶凶
    器強盜罪。爰審酌被告平日素行不佳，時值壯年，不思找尋正當工作，僅因欠債
    缺錢，即持武士刀強盜上開便利商店，並持刀傷害店員，所得雖僅香煙乙包及打
    火機乙個，惟其行為顯然危害社會治安甚鉅，暨其犯後態度良好等一切情狀，量
    處如主文所示之刑，以示懲儆。扣案之小武士刀乙把，係被告所有，且供犯罪所
    用之物，業據被告陳明在卷，爰依刑法第三十八條第一項第二款併予宣告沒收。
據上論斷，應依刑事訴訟法第二百九十九條第一項前段，刑法第三百三十條第一項、
第三十八條第一項第二款，判決如主文。
中      華      民      國    九十二    年      四      月    二十九    日
                                臺灣臺中地方法院刑事第六庭
                                        法  官  許  月  馨
右正本證明與原本無異。
如不服本判決，應於送達後十日內向本院提出上訴狀（須附繕本），上訴於台灣高等
法院台中分院。
                                        書記官
中      華      民      國    九十二    年      四      月    二十九    日
附錄論罪科刑法條
中華民國刑法第三百二十八條第一項：
意圖為自己或第三人不法之所有，以強暴、脅迫、藥劑、催眠術或他法，至使不能抗
拒，而取他人之物或使其交付者，為強盜罪，處五年以上有期徒刑。
中華民國刑法第三百三十條第一項：
犯強盜罪而有第三百二十一條第一項各款情形之一者，處七年以上有期徒刑。
中華民國刑法第三百二十一條第一項第三款：
犯竊盜罪而有左列情形之一者，處六月以上、五年以下有期徒刑：
三  攜帶兇器而犯之者。


司法院資訊處製作；財團法人民間司法改革基金會備份。
